臺灣臺南地方法院民事裁定　　　　　　100年度監宣字第124號
聲　請　人　劉秋洪
相　對　人　李新雲
上聲請人聲請對李新雲為監護宣告事件，本院裁定如下：
    主      文
宣告李新雲（男，民國○○年○月○○日生，身分證統一編號：
Ｚ000000000號）為受監護宣告之人。
選定劉秋洪（女，民國○○○年○月○日生，身分證統一編號：
Ｚ000000000號）為受監護宣告之人李新雲之監護人。
指定臺南市政府社會局為會同開具財產清冊之人。
聲請程序費用由受監護宣告之人李新雲負擔。
    理      由
一、本件聲請意旨略以：聲請人劉秋洪之配偶李新雲於民國91年
    間因中風致不能為意思表示或受意思表示，或不能辨識其意
    思表示之效果，爰依民事訴訟法第597條以下之規定，聲請
    鈞院准予裁定對相對人李新雲為監護宣告，並選定聲請人劉
    秋洪為李新雲之監護人等語。
二、按對於因精神障礙或其他心智缺陷，致不能為意思表示或受
    意思表示，或不能辨識其意思表示之效果者，法院得因本人
    、配偶、四親等內之親屬、最近一年有同居事實之其他親屬
    、檢察官、主管機關或社會福利機構之聲請，為監護之宣告
    ，民法第14條第1項定有明文。
三、經查，聲請人劉秋洪係相對人之配偶之事實，有聲請人所提
    戶籍謄本附卷可稽，是伊為本件聲請自屬合法。又查，聲請
    人主張相對人於91年間因中風致不能為意思表示或受意思表
    示，或不能辨識其意思表示之效果之事實，亦據提出中華民
    國重度身心障礙手冊1件在卷供參，且經本院審驗相對人之
    精神狀況，認其現意識不清，能力有明顯障礙，對外界之反
    應、思考能力、自己行為之利害得失之意思能力及認知、理
    解判斷能力均有明顯缺陷，無法自己單獨處分財產，相對人
    接受治療後，回復之可能性機率很低；再斟酌鑑定人即臺南
    仁愛之家附設精神療養院施仁雄醫師鑑定結果認定：「6.醫
    學上的診斷：診斷名：腦病變後遺症。7.現在身心狀態：身
    體狀態、精神狀態：一般醫學檢查：個案外表呆滯，對問話
    無法回答，走路須別人協助，大小便及個人衛生進食須他人
    協助。精神檢查方面：個案的注意力、判斷能力、對人、時
    、地的定向感、記憶能力、計算能力及抽象思考能力均有明
    顯缺失。8.有關判斷能力判定之意見：不能管理處分自己財
    產。判斷的根據：個案的認知能力有明顯缺陷。9.回復可能
    性說明：個案回復可能性之機率很低。10.鑑定判定及說明：
    【鑑定結果說明】綜合一般醫學檢查及精神檢查之情形，這
    是一個腦病變後遺症的個案，個案現在意識仍不清，個案自
    我照顧能力呈明顯不足，個案的精神狀態應達不能為意思表
    示或受意思表示。【鑑定判定】(1)基於受鑑定人有精神上之
    障礙（腦病變後遺症），其程度重大不能管理處分自己的財
    產且回復之可能性低。(2)其精神障礙之程度係不能為意思表
    示或受意思表示，可為監護宣告。」等語，有本院調查筆錄
    及成年監護鑑定書在卷可佐。綜上所述，本件相對人李新雲
    因精神障礙，已達不能為意思表示或受意思表示之程度，爰
    依法宣告李新雲為受監護宣告之人。
四、再按受監護宣告之人應置監護人；法院為監護之宣告時，應
    依職權就配偶、四親等內之親屬、最近一年有同居事實之其
    他親屬、主管機關、社會福利機構或其他適當之人選定一人
    或數人為監護人，並同時指定會同開具財產清冊之人；法院
    選定監護人時，應依受監護宣告之人之最佳利益，優先考量
    受監護宣告人之意見，審酌一切情狀，並注意下列事項：一
    受監護宣告之人之身心狀態與生活及財產狀況。二受監護宣
    告人與其配偶、子女或其他共同生活之人間之情感狀況。三
    監護人之職業、經歷、意見及其與受監護宣告之人之利害關
    係。四法人為監護人時，其事業之種類與內容，法人及其代
    表人與受監護宣告之人之利害關係。修正後之民法第1110條
    、第1111條第1項、第1111條之1定有明文。查聲請人為受監
    護宣告之人李新雲之配偶，此有戶籍謄本在卷供參，雙方份
    屬夫妻，關係密切，且聲請人有意願擔任相對人之監護人，
    本院參此，認由聲請人負責護養及照顧相對人並管理其財產
    ，應能符合相對人之最佳利益，自屬適當之人選，爰選定聲
    請人為相對人之監護人。又關於會同開具財產清冊之人部分
    ，茲審酌受監護宣告之人李新雲目前在臺灣地區之家屬除聲
    請人外，已無其他家屬，而臺南市政府社會局依身心障礙者
    權益保障法第2條第1項之規定，為身心障礙者權益保障社會
    福利之主管機關，其有社福、法制等專責單位，對身心障礙
    之病人提供保護、服務及照顧等事務最為熟悉，是基於受監
    護宣告人李新雲之最佳利益考量，爰指定臺南市政府社會局
    為會同開具財產清冊之人。
五、依民事訴訟法第608條第1項，裁定如主文。
中    華    民    國   100    年    9     月    15    日
                  家事法庭    法  官  林富郎
以上正本證明與原本無異。
如不服本裁定關於選定監護人及指定會同開具財產清冊之人等部
分，應於送達後十日內向本院提出抗告狀（附具繕本），並繳納
抗告費新臺幣壹仟元；其餘關於宣告監護之部分，不得抗告。
中    華    民    國   100    年    9     月    15    日
                              書記官  劉毓如